【裁判字號】    91,訴,802
【裁判日期】    920527
【裁判案由】    殺人未遂等
【裁判全文】
臺灣新竹地方法院刑事判決                          九十一年度訴字第八二號
    公  訴  人  臺灣新竹地方法院檢察署檢察官
    被      告  乙○○
                甲○○
                丁○○
    右  一  人
    指定辯護人  本院公設辯護人林建和
    被      告  丙○○
右列被告等因殺人未遂等案件，經檢察官提起公訴（九十一年度偵字第四六九四號）
，本院判決如左：
    主  文
丁○○被訴未經許可，持有刀械罪部分無罪；其餘被訴部分公訴不受理。
乙○○、甲○○、丙○○均公訴不受理。
    理  由
一、公訴意旨略以：被告即告訴人乙○○、甲○○二人與駱美雲於民國九十一年八月
    八日十七時三十分許，前往被告即告訴人丁○○及其子丙○○與龍政汶位於新竹
    縣竹北市○○路二七巷二弄十二號住處，欲商討之前被告即告訴人丁○○之子龍
    政汶與被告即告訴人甲○○之父發生車禍，導致被告即告訴人甲○○之父親因而
    死亡之和解賠償事宜。雙方一言不合，被告乙○○、甲○○二人竟基於傷害之犯
    意聯絡，共同徒手毆打丙○○，被告丙○○亦出手回擊，三人因而互毆，導致被
    告即告訴人丙○○受有左眼眶瘀傷三Ｘ公分、前胸擦傷四Ｘ一公分、左手臂擦傷
    二Ｘ一、一Ｘ一公分、左膝擦傷一Ｘ一、一Ｘ一公分等傷害；被告即告訴人甲○○則亦受有頭皮下血腫之傷害。被告丁○○在旁見狀，一時氣憤，竟將其於六十
    年間，在桃園縣南坎市所購買、現放置在其住處二樓倉庫內、未經許可而持有之
    公告管制武士刀一把取出後，基於殺人之故意，持刀砍向被告即告訴人乙○○頭
    頸部後方及腹部，並揮刀砍向被告即告訴人甲○○，致被告即告訴人乙○○受有
    頭部及右耳深部撕裂傷、左食指及腹部撕裂傷等傷害，被告即告訴人甲○○則受
    有左手第四指近端切割傷五Ｘ二公分合併屈肌肌腱斷裂及兩側指神經斷裂，左手
    第五指近端切割傷五Ｘ三公分等傷害，因認被告乙○○、甲○○、丙○○三人均
    涉犯刑法第二百七十七條第一項之傷害罪嫌，被告丁○○則涉犯同法第二百七十
    一條第三項、第一項之殺人未遂罪及槍砲彈藥刀械管制條例第十四條第三項之未
    經許可，持有武士刀罪嫌等語。
二、被告丁○○被訴未經許可，持有刀械即武士刀罪嫌部分─
（一）按，犯罪事實應依證據認定之，無證據不得推定其犯罪事實；又不能證明被告
      犯罪者，應諭知無罪之判決，刑事訴訟法第一百五十四條、第三百零一條第一
      項，分別定有明文。
（二）訊據被告丁○○固坦承確有持其所有之刀械一把向被害人即告訴人乙○○、甲○○二人揮舞之情事，惟堅詞否認該把刀械是管制之武士刀，辯稱：這是我以
      前用來殺豬的刀，不是什麼武士刀等語。
（三）經本院將扣案之上開刀械一把（參偵查卷第二十三頁上方照片一幀）送請新竹
      縣警察局鑑定結果，認非屬槍砲彈藥刀械管制條例所列管之刀械，有新竹縣警
      察局九十二年一月二十一日出具之竹縣警保字第０九二００００六四二號函一
      份附於本院卷第二十九頁可參。是以，依上開函覆內容，本件被告丁○○所持
      之刀械既非屬槍砲彈藥刀械管制條例所列管之刀械，即該把刀械並非違禁物，
      被告丁○○持有該刀械尚不能證明被告丁○○有違反槍砲彈藥刀械管制條例之
      犯罪情事，此外，復查無其他積極證據足資認定被告丁○○有公訴人所指之上
      開刀械係屬武士刀之證據，本院自應就被告丁○○被訴未經許可，持有刀械罪
      之部分，諭知無罪之判決。
三、訊據被告乙○○、甲○○、丙○○三人被訴傷害罪嫌及被告丁○○另被訴殺人未
    遂罪嫌部分─
（一）次按，告訴乃論之罪，告訴人於第一審辯論終結前得撤回其告訴，又告訴經撤
      回者，應諭知不受理之判決，且得不經言詞辯論為之，刑事訴訟法第三百零三
      條第三款、第三百零七條，分別定有明文。
（二）
  １．訊據被告丁○○固坦承有於上開另被告乙○○、甲○○二人至其住處理論時，
      持上開刀械並砍傷乙○○、甲○○二人乙情不諱，惟堅詞否認有何殺人之故意
      ，辯稱：因為他們一直罵，又和我兒子丙○○扭打起來，我是情急才上樓拿刀
      子，只是想嚇嚇他們而己等語。
  ２．再按，刑法上殺人罪與傷害罪之區別，應以有無殺人為斷，被害人所受傷害之
      程度、部位，有時雖可藉為認定有無殺意之依據，但尚不能為區別殺人與傷害
      之絕對標準，加害人下手之情形如何，於審究犯意方面，仍不失為重要參考資
      料（最高法院十八年上字第一三０九號、十九年上字第七一八號、二十年非字
      第一０四號判例意旨可資參照）。
  ３．經查，被告丁○○與告訴人乙○○、甲○○二人原本並不相識，僅因其子龍政
      汶與告訴人甲○○之父親發生車禍並導致其父親死亡，因龍政汶無錢理賠，告
      訴人乙○○、甲○○二人遂於上開時間親至龍政汶的住處找龍政汶，要求龍政
      汶給其等交待，而被告丁○○之所以會拿出刀械實係因看見告訴人乙○○、甲○○二人與被告丁○○之另一子即被告丙○○三人間因一言不合而開始推擠，
      情況愈來愈嚴重所致，而被告乙○○、甲○○亦供稱是因為見龍政汶未於甲○○之父親出殯時前往上香而心生不滿，才會在當日至龍政汶之住處理論等情亦
      據被告乙○○、甲○○、丙○○等人分別於本院調查時陳述在卷，是以，被告
      乙○○、甲○○與丙○○間因彼此對對方之不滿而開打互毆（陪同前往之駱美
      雲與亦因車禍受傷之龍政汶均未動手），被告丁○○係在見雙方打得難分難解
      ，其子丙○○暫居劣勢之際，因而拿出刀械朝告訴人乙○○、甲○○二人揮砍
      ，被告丁○○之行為固有不當之處，然其本意應尚無致人於死之殺人犯意，仍
      係傷害人之身體之意，公訴人就此尚有誤會，起訴法條應予變更。
（三）復查，公訴人認被告乙○○、甲○○、丙○○三人所犯及本院變更被告丁○○
      所犯之法條均為刑法第二百七十七條第一項之傷害罪，依同法第二百八十七條
      前段之規定該罪係告訴乃論之罪，被告即告訴人乙○○、甲○○、丁○○、丙○○等四人，於事發後，已於本院訊問時當庭撤回對彼此之上開告訴，有本院
      訊問筆錄一份在卷可考（參本院卷第二十六頁），依據首開說明，雖被告乙○○部分因經合法傳喚未到庭而未經言詞辯論，爰仍分別對被告乙○○、甲○○
      、丁○○、丙○○等四人被訴傷害罪之部分諭知不受理判決。
四、據上論斷，應依刑事訴訟法第三百零一條第一項、第三百零三條第三款、第三百
    零七條，判決如主文。
本案經檢察官邱朝智到庭執行職務。
中      華      民      國    九十二    年      五      月    二十七    日
                                      臺灣新竹地方法院刑事第一庭
                                          法  官    遲中慧
右正本證明與原本無異。
如不服本判決，應於判決送達後十日內向本院提出上訴狀( 應附繕本 )，上訴於臺灣
高等法院。
                                          書記官    龔柏萃
中      華      民      國    九十二    年      五      月    二十七    日


司法院資訊處製作；財團法人民間司法改革基金會備份。
